【裁判字號】    98,易,3554
【裁判日期】    981231
【裁判案由】    詐欺
【裁判全文】
臺灣臺北地方法院刑事判決              98年度易字第3554號
公  訴  人  臺灣臺北地方法院檢察署檢察官
被      告  乙○○
上列被告因詐欺案件，經檢察官提起公訴（98年度偵字第25056
號），嗣被告於準備程序進行中就被訴事實為有罪之陳述，經告
知簡式審判程序之旨，並聽取檢察官及被告之意見後，由本院合
議庭裁定由受命法官進行簡式審判程序，判決如下：
    主  文
乙○○幫助意圖為自己不法之所有，以詐術使人將本人之物交付
，處有期徒刑月，如易科罰金，以銀元佰元即新臺幣玖佰元
折算壹日，減為有期徒刑壹月拾伍日，如易科罰金以銀元佰元
即新臺幣玖佰元折算壹日。
    事  實
一、乙○○已預見將自己申辦之金融帳戶提供他人使用，有可能
    遭他人利用作為詐騙工具，仍不違其本意，竟基於幫助詐欺
    取財之不確定故意，於民國94年6月間某日時，在臺北縣新
    店市安坑地區某不詳處所，將其所申辦之中華郵政股份有限
    公司北門郵局所開設之00000000000000號帳戶之存摺、金融
    卡、密碼等，交與某詐欺集團之真實姓名、年籍均不詳之成
    員，即綽號「阿狗」之成年男子使用，而容任他人使用上開
    帳戶為詐欺取財之犯行，予以幫助之。迨該姓名年籍不詳之
    人所屬詐欺集團成員，於同年7月27日下午2時20分許，以電
    話向甲○○佯稱，甲○○之子為人作保而必須代為清償，否
    則將斷其手腳云云為幌，致甲○○陷於錯誤，於同日下午2
    時20分匯款新臺幣（下同）10萬元至乙○○之上開帳戶。嗣
    甲○○發覺有異，始報警查悉上情。
二、案經甲○○訴由臺北縣政府警察局新店分局報告臺灣臺北地
    方法院檢察署檢察官偵查並聲請簡易判決處刑，本院認為不
    宜逕以簡易判決處刑，改依通常程序審理，於本院準備程序
    進行中，乙○○先就被訴事實為有罪之陳述，經合議庭裁定
    由受命法官獨任進行簡式審判程序。
    理  由
一、事實認定部分：
  (一)訊據被告乙○○對於上開犯罪事實坦承不諱，且經證人即告
    訴人甲○○於警詢中證述明確，復有中華郵政股份有限公司
    臺北郵局98年9月22日北營字第0980903058號函所附被告之
    開戶資料及交易明細表、告訴人於94年7月27日之郵政匯款
    執據在卷可憑（見偵卷第15頁至第19頁），因認被告之自白
    核與事實相符，應堪採為認定事實之證據。
  (二)按金融帳戶為個人之理財工具，於政府開放金融業申請設立
    後，金融機構大量增加，一般民眾皆可以存入最低開戶金額
    之方式自由申請開設金融帳戶，並無任何特殊之限制。故一
    般人申請存款帳戶極為容易、便利，且得同時在不同金融機
    構申請多數存款帳戶使用。從而，除非係充作犯罪使用，並
    藉此躲避警方追緝，一般正常使用之存款帳戶，並無向他人
    租、借或購買帳戶存摺等物而使用他人帳戶之必要，此為一
    般人日常生活所熟知之常識。何況，金融帳戶攸關存戶個人
    財產權益，專屬性甚高，依常理若非與本人有密切關係，不
    可能交付個人帳戶供他人使用，且縱有交付個人帳戶給他人
    使用之特殊情形，亦必會瞭解他人使用帳戶之目的後，始行
    交付、提供。又參以坊間報章雜誌及新聞媒體，對於以簡訊
    、電話等方式通知中獎或如退稅等其他類似之不法詐騙方法
    及該不法詐騙集團經常收購他人存款帳戶，以隱匿渠等詐欺
    取財犯罪之不法行徑，規避檢警等執法人員之查緝，類此在
    社會上層出不窮之案件，更迭經報導及再三批露。被告既係
    心智健全之成年人，自能預見將金融機構之存摺、金融卡及
    密碼等物交付不認識之他人，有可能遭利用作為與財產有關
    之犯罪工具，竟仍交付與他人使用，足認被告確有幫助他人
    實施詐欺犯罪之不確定故意甚明。
  (三)綜上所述，本案事證明確，被告犯行堪以認定，應予依法論
    科。
二、論罪科刑部分：
  (一)查刑法部分條文業於94年1月7日修正，94年2月2日公布，並
    於被告行為後之95年7月1日施行，關於刑法第339條之構成
    要件及法定刑雖均未修正，惟其法定刑為5年以下有期徒刑
    、拘役或科或併科1,000元以下罰金，而關於罰金刑部分，
    刑法第33條第5款修正為：「主刑之種類如下：五、罰金：
    新臺幣1,000元以上，以百元計算之」，與被告行為時之罰
    金罰鍰提高標準條例第1條前段規定之提高倍數10倍及修正
    前刑法第33條第5款規定相較，自以被告行為時刑法第33條
    第5款科處罰金刑之法律較有利於被告。
  (二)核被告所為係犯刑法第30條第1項、第339條第1項之幫助詐
    欺取財罪。又被告以幫助之意思，參與構成要件以外之行為
    ，為幫助犯，爰依刑法第30條第2項規定，依正犯之刑減輕
    之。爰審酌被告提供帳戶資料供詐欺集團使用，助長詐騙財
    產犯罪之風氣，致本件被害人受騙而匯款，實為當今社會層
    出不窮之詐財事件所以發生之根源，造成社會互信受損，擾
    亂金融交易往來秩序，影響層面廣泛，且亦因被告提供個人
    帳戶，致使執法人員難以追查該詐騙集團之真實身分，所為
    實屬非是，惟被告未曾受有刑之宣告，有臺灣高等法院前案
    紀錄表在卷可按，其素行非差，且於本院審理時坦認全部犯
    行，深具悔意，及其犯罪動機、手段及危害之程度等一切情
    狀，量處如主文所示之刑。
  (三)被告易科罰金折算標準，除刑法第41條第1項有所修正外，
    罰金罰鍰提高標準條例於92年4月28日修正，並自同年7月1
    日起生效施行。而修正前之刑法第41條第1項前段規定：「
    犯最重本刑為5年以下有期徒刑以下之刑之罪，而受6個月以
    下有期徒刑或拘役之宣告，因身體、教育、職業、家庭之關
    係或其他正當事由，執行顯有困難者，得以1元以上3元以下
    折算1日，易科罰金。」，再依據修正前罰金罰鍰提高標準
    條例第2條：「依刑法第41條易科罰金或第42條第2項易服勞
    役者，均就其原定數額提高為一百倍折算1日；法律所定罰
    金數額未依本條例提高倍數，或其處罰法條無罰金刑之規定
    者，亦同。」之規定，被告行為時之易科罰金折算標準，應
    以銀元100元、200元、300元折算1日，經折算為新臺幣後，
    應以新臺幣300元、600元、900元折算1日。惟95年7月1日施
    行之刑法第41條第1項前段規定修正為：「犯最重本刑為5年
    以下有期徒刑以下之刑之罪，而受6個月以下有期徒刑或拘
    役之宣告者，得以新臺幣1000元、2000元或3000元折算1日
    ，易科罰金。」，另新修正之罰金罰鍰提高標準條例則刪除
    原本第2條之規定。是以比較新舊法結果，自以舊法所定之
    易科罰金折算標準有利於被告，故應適用修正前刑法第41條
    第1項前段、罰金罰鍰提高標準條例第2條規定，諭知被告易
    科罰金之折算標準。
  (四)查被告犯罪時間係在96年4月24日以前，所犯符合中華民國
    九十六年罪犯減刑條例第2條所定之減刑條件，應依該減刑
    條例第2條第1項第3款之規定，減其宣告刑二分之一如主文
    所示，又被告所犯係最重本刑為5年以下有期徒刑、拘役之
    罪，經減刑後為6月以下有期徒刑，合於同條例第9條規定，
    爰併諭知同上之易科罰金折算標準。
據上論斷，應依刑事訴訟法第452條、第273條之1第1項、第299
條第1項前段，刑法第2條第1項前段、第339條第1項、第30條，
修正前刑法第41條第1項前段，（廢止前）罰金罰鍰提高標準條
例第2條，中華民國九十六年罪犯減刑條例第2條第1項第3款、第
7條、第9條，判決如主文。
本案經檢察官張成業到庭執行職務
中    華    民    國    98    年    12    月    31    日
                        刑事第十四庭  法  官  賴武志
以上正本證明與原本無異。
如不服本判決應於收受送達後10日內向本院提出上訴書狀，並應
敘述具體理由；其未敘述上訴理由者，應於上訴期間屆滿後20日
內向本院補提理由書（均須按他造當事人之人數附繕）「切勿逕
送上級法院」。
                                      書記官  劉麗英
中    華    民    國    98    年    12    月    31    日
附錄本案論罪科刑法條全文：
中華民國刑法第339條
意圖為自己或第三人不法之所有，以詐術使人將本人或第三人之
物交付者，處5年以下有期徒刑、拘役或科或併科1千元以下罰金
。
以前項方法得財產上不法之利益或使第三人得之者，亦同。
前二項之未遂犯罰之。

司法院資訊處製作；財團法人民間司法改革基金會備份。
